【裁判字號】    92,交聲,1194
【裁判日期】    920814
【裁判案由】    交管條例聲異
【裁判全文】
臺灣板橋地方法院交通事件裁定                九十二年度交聲字第一一九四號
    原處分機關  交通部公路總局臺北區監理所板橋監理站
    異  議  人  甲○○
    即受處分人
右列受處分人因違反道路交通管理處罰條例案件，對於交通部公路總局臺北區監理所
板橋監理站民國九十二年六月十六日所為之處分（原處分案號：板監違字第裁四一－
ＡＢＵ九九七四四五號）聲明異議，本院裁定如左：
        主  文
異議駁回。
        理  由
一、異議意旨略以：臺北市政府警察局中山分局警備隊舉發異議人於民國九十年三月
    五日十時五十分許，駕駛ＲＺＡ─六七六號輕型機車，在臺北市○○○路、中原
    街口因「紅燈右轉」違規，經員警以北市警交大字第ＡＢＵ九九七四四五號舉發
    違反道路交通管理事件通知單當場攔停舉發，異議人以其確實並未紅燈右轉，因
    而拒絕簽收，爰聲明異議，請求撤銷原處分等語。
二、按汽車駕駛人，行經有燈光號誌管制之交岔路口闖紅燈者，處一千八百元以上五
    千四百元以下罰鍰，並記違規點數三點，道路交通管理處罰條例第五十三條、第
    六十三條第一項第三款分別定有明文。
三、經查：駕駛車輛行經交岔路口遇紅燈號誌時，其不遵守紅燈號誌管制停車之指示
    ，仍逾越停止線繼續行走，不論係逕行直行或左、右轉，均屬「闖紅燈」之違規
    行為。異議人上開違規事實，有臺北市政府警察局舉發違反道路交通管理事件通
    知單影本一紙在卷可稽。異議人雖辯稱：我是綠燈轉黃燈時右轉過來的，所以我
    轉過去時還沒有改紅燈，後來我被員警開紅燈右轉，我是中原街右轉民權東路，
    那時我有看民權東路的車子都還沒有開始走，那邊應該還沒有綠燈。惟證人即舉
    發警員乙○○到庭結證稱：本件是我舉發，當時民權東路的綠燈已經約十秒了，
    異議人從中原街北往南右轉往西走民權東路，我看到的確是紅燈右轉才攔他下來
    告發，我當時人是站在民權東路上的西北角，異議人彎過來時剛好彎到我面前，
    我離路口只有七至十公尺左右，我很確信他是紅燈右轉，當時只有異議人一部車
    子轉過來（均詳見本院九十二年八月七日訊問筆錄）。徵諸證人與異議人並不相
    識，則證人自無誣攀構陷之理。而交通警員掣單舉發違反道路交通管理處罰條例
    所列之違規事實，本質上為行政處分，係公務員基於職務上權力，依法就特定之
    具體事件所為具有公法上效果之單方行政行為，基於公務員為公法上行為具有公
    信力之原則，該行政處分當可被推定為真正，其據以依法處分之事實認定亦為真
    正無誤，此與民事訴訟法第三百五十五條第二項規定：「文書依其程式及意旨得
    認作公文書者，推定其為真正」之情形相同。本此公信原則，乃立法者賦予行政
    機關制定違反道路交通管理事件統一裁罰基準及處理細則，使勤務警員得當機處
    分（如處理細則第十一條）以達其維護交通秩序、安全之行政目的。反之，若謂
    公務員一切行政行為均需預留證據以證其實，則國家行政勢必窒礙難行。據此，
    刑事訴訟法就犯罪證據有關之規定中與屬行政秩序罰之交通違規裁罰本質不合之
    部分，自不在準用之列。從而，異議人所稱並無闖紅燈情事，既未能就執勤警員
    之舉發有誤提出相關證據以供調查，本院經查亦無任何證據足資證明員警有捏造
    事實違法取締之情事，則執勤警員本其維護交通秩序、安全職責所為之舉發，自
    應受到合法、正確之推定。綜上所述，原處分核無違誤，本件異議為無理由，應
    予駁回。
四、據上論結，應依道路交通案件處理辦法第十九條，裁定如主文。
中      華      民      國      九十二      年    八      月    十四    日
                                  臺灣板橋地方法院交通法庭
                                      法  官  李君豪
右正本證明與原本無異。
如不服本裁定，應於送達後五日內，向本院提出抗告狀。
                                      書記官  楊灥
中      華      民      國      九十二      年    八      月    十四    日


司法院資訊處製作；財團法人民間司法改革基金會備份。
